【裁判字號】    98,交聲,3919
【裁判日期】    981112
【裁判案由】    違反道路交通管理處罰條例聲明異議
【裁判全文】
臺灣臺北地方法院交通事件裁定      98年度交聲字第3919號
移送機關即
原處分機關  臺北市交通事件裁決所
異  議  人
即受處分人  甲  ○
上列異議人即受處分人因違反道路交通管理處罰條例事件，對於
臺北市交通事件裁決所民國98年8 月31日所為北市裁催字第裁22
-A00XM4585號之處分（原舉發通知單號：臺北市政府警察局98年
5 月28日北市警交大字第00XM4585號舉發違反道路交通管理事件
通知單），聲明異議，本院裁定如下：
    主  文
異議駁回。
    理  由
一、原處分意旨略以：異議人即受處分人甲○駕駛車牌號碼6A-3
    390 號自用小客車（下稱本案自小客車），於民國98年5 月
    28日中午12時43分許，行經臺北市○○○路○ 段62巷及新生
    北路1 段交岔路口時，因駕駛執照逾有效期間仍駕車，經臺
    北市政府警察局交通警察大隊直屬第3 分隊員警攔停並製單
    舉發，嗣經原處分機關認異議人違規事實明確，依道路交通
    管理處罰條例第22條第1 項第7 款規定，裁處異議人罰鍰新
    臺幣（下同）3,600 元。
二、聲明異議意旨略以：(一)目前駕照每7 年更換1 次，而一般民
    眾平日需牢記待辦之事甚多，試問記得更換駕照者佔比例多
    少？(二)異議人認為監理機關有義務傳達換照訊息，明確讓駕
    駛人知悉，依目前監理部門僅憑1 紙明信片通知即為盡告知
    義務，異議人確未收到換照通知，又監理單位何曾透過大眾
    傳媒通知換照？(三)監理裁決單位寄交罰單都是以掛號書函寄
    出，動輒使用「強制執行」等語詞恐嚇，雖極權國家亦莫此
    為甚；(四)現行法規，換照亦不需複試、體檢，既未吊銷執照
    ，則法定身份未變，僅因申辦延宕，即判罰鉅額罰金，非民
    主國家應有作為；(五)倘監理機關能舉證異議人有簽收換照通
    知單，異議人甘願受罰，為此聲明異議，請求撤銷原處分。
三、按汽車駕駛人駕駛執照逾有效期間仍駕車者，處1,800 元以
    上3,600 元以下罰鍰，並禁止其駕駛，並應扣繳其駕駛執照
    ，道路交通管理處罰條例第22條第1 項第7 款、第2 項定有
    明文。次按汽車駕駛執照自發照之日起每滿6 年換發1 次，
    汽車駕駛人應於有效期間屆滿前後1 個月內向公路監理機關
    申請換發新照，道路交通安全規則第52條第1 項前段亦定有
    明文。
四、本院之判斷：
(一)、異議人於上開時、地駕駛本案自小客車，因有駕駛執照逾有
    效期間仍駕車之違規行為，為警攔停並製單舉發乙節，有臺
    北市政府警察局98年6 月2 日北市警交大字第A00XM4585 號
    舉發違反道路交通管理事件通知單、臺北市政府警察局交通
    警察大隊98年10月7 日北市警交大執字第0983 8219600號函
    、臺北市交通事件裁決所98年8 月31日北市裁催字第裁22-A
    00XM4585號裁決書及證號查詢汽車駕駛人列印表各1 份在卷
    可憑（參本院98年度交聲字1069號卷第7 頁、第8 頁、第10
    頁及第13頁），並為異議人所不爭執，是本案違規事實堪以
    認定，合先敘明。
(二)、異議人雖辯以前詞，然而：
１、「人民違反法律上之義務而應受行政罰之行為，法律無特別
    規定時，雖不以出於故意為必要，仍須以過失為其責任條件
    。但應受行政罰之行為，僅須違反禁止規定或作為義務，而
    不以發生損害或危險為其要件者，推定為有過失，於行為人
    不能舉證證明自己無過失時，即應受處罰。」司法院大法官
    會議釋字第275 號解釋文足供參照。
２、就交通部製發汽車駕駛執照觀之，於左下方有以紅字明顯書
    寫「有效日期」之欄位，並於欄位後記載駕駛人所持有駕駛
    執照之有效日期，駕駛人於正常持有使用駕駛執照之情況下
    ，理應自行注意駕駛執照之有效期間並辦理換照，是異議人
    以平日事務眾多，豈能記住換照日期云云置辯，難謂已盡注
    意之能事。
３、異議人雖辯稱於駕照到期前未收到換照通知書，然交通主管
    機關寄發之駕駛執照到期換照通知書係為便民性之服務措施
    ，以提醒駕駛人按期換照，並非法定之必要程序，亦即駕照
    到期前之換發駕照並不須帶換照通知單至公路監理機關，即
    可換發新駕駛執照，此觀之上開三所載之規定甚明。又異議
    人領有汽車駕駛執照，其上既已載明該照之有效期限，足供
    異議人判別駕駛執照是否逾期，異議人自難委為不知。
４、另原處分機關於裁決書上處罰主文第2 項已明確表示逾期不
    繳納罰鍰之法律效果，乃依法移送強制執行，若逾期不繳納
    罰緩，是屬違反公法上金錢之給付義務，行政機關自得依法
    為強制執行，並非恐嚇異議人。
５、道路交通管理處罰條例第22條第1 項第7 款之規定，其處罰
    對象，乃是駕駛人未按期更換駕照而仍駕駛之行為，非是處
    罰駕駛人不具合法駕駛資格，是異議人以法定身份未改變云
    云置辯，委不可採。
６、監理單位寄發換照通知書乃屬一便民措施，非為法定必要程
    序，監理單位以平信寄發通知書，難謂有何違法或不當之處
    ，異議人所辯，並不足採。
(三)、綜上所述，異議人於上開時、地因有駕駛執照逾有效期間仍
    駕車之違規行為，應堪予認定，異議人為此聲明異議，為無
    理由，應予駁回。
五、據上論斷，應依道路交通案件處理辦法第19條，裁定如主文
    。
中    華    民    國    98    年    11    月    12    日
                    交通法庭  法  官  藍家偉
以上正本證明與原本無異。
如不服本裁定，應於裁定送達後5 日內向本院提出抗告狀（須附
繕本）。
                              書記官  呂慧娟
中    華    民    國    98    年    11    月    13    日


司法院資訊處製作；財團法人民間司法改革基金會備份。
